臺灣高等法院民事裁定　　　　　　　　　96年度抗字第1148號
抗　告　人　山太元開發股份有限公司
法定代理人　甲○○
　　　　　　　　　　　送達處.
抗　告　人　羅莎食品股份有限公司
法定代理人　丙○○
上列抗告人因乙○○與羅莎食品股份有限公司等間清償借款強制
執行事件， 聲明異議，對於中華民國96年4月12日臺灣新竹地方
法院93年度執字第1671號裁定，提起抗告，本院裁定如下：
    主  文
抗告駁回。
抗告程序費用由抗告人負擔。
    理  由
一、本件案外人中國農民銀行股份有限公司（以下稱中國農民銀
    行 ）前執原法院90年度執字第651號債權憑證為執行名義，
    聲請拍賣債務人羅莎食品股份有限公司（ 以下稱羅莎公司）
    所有如原裁定附表之不動產（以下稱系爭不動產）及點心飲
    料機器等動產（以下稱系爭動產機器），嗣於執行程序進行
    中，案外人將前開債權憑證表彰之債權讓與台灣金聯資產管
    理股份有限公司（以下稱台灣金聯公司），並依金融機構合
    併法第15條第1項第1款及第18條第3項規定，於民國93年3月
    5日登載台灣新生報以為債權讓與通知公告， 嗣台灣金聯公
    司再將該債權讓與相對人乙○○，並通知抗告人羅莎公司及
    其他債務人，而由相對人續行本件執行程序，經執行法院定
    於94年5月10日第1次拍賣，該日並由相對人乙○○聲明承受
    系爭不動產及動產機器，抗告人山太元開發股份有限公司（
    以下稱山太元公司）則於同年8月8日聲請以其在臺灣板橋地
    方法院94年度執字 第11298號執行程序所繳納之執行費用新
    臺幣（下同）116, 511元參與分配，嗣相對人於補繳價金後
    ，聲請執行法院核發權利移轉證書，抗告人羅莎公司對之聲
    明異議，經原法院及本院分別駁回其聲明異議及抗告確定，
    執行法院乃於96年1月15日通知 抗告人羅莎公司及相對人乙
    ○○將依法發予權利移轉證明書，另通知抗告人山太元公司
    其以同一執行名義對同一債務人向不同法院聲請強制執行，
    其聲請參與分配不能准許，有執行案卷資料可按。
二、抗告人對前開96年1月15日函內容聲明異議， 其異議意旨略
    以：(一)中國農民銀行讓與台灣金聯公司不良債權後，金融機
    構原已取得執行名義之效力，是否及於再讓與私人之主體乙
    ○○，自有可議之處，況乙○○已寄出存證信函否認羅莎公
    司法定代理人丙○○之代表權， 則其於93年5月寄出之受讓
    債權通知，送達即屬不合法。是相對人乙○○向原法院院聲
    請強制執行提出之執行名義文件，即失所依據。且法院所發
    詢價函顯難認已經合法送達予羅莎公司，自難謂執行法院已
    踐行詢問債務人即羅莎公司意見之法定程序。(二)羅莎公司雖
    提出分配異議之訴，惟亦因有前述代理權之爭議，該分配表
    之通知亦涉及是否合法送達，已請執行法院撤銷強制執行程
    序，亦不得在分配表確定之前發給權利移轉證書。(三)依據稅
    捐徵法修正第6條條文規定稅捐之徵收， 優先於普通債權等
    情，請求(一)撤銷本件強制執行程序；(二)原法院應依新修正稅
    捐稽徵法第6條通知稽徵機關對土地增值稅、 地價稅、房屋
    稅之徵收，優先於一切債權及抵押權並依法辦理扣繳稅捐。
三、按執行名義為確定終局判決者，除當事人外，對於訴訟繫屬
    後為當事人之繼受人亦有效力， 強制執行法第4條之2第1項
    定有明文， 此規定依同條第2項於同法第2至6款規定之執行
    名義亦有準用。又公司設立登記後，有應登記之事項而不登
    記，或已登記之事項有變更而不為變更之登記者，不得以其
    事項對抗第三人，公司法第12條定有明文。本條所謂不得對
    抗第三人，並無善意、惡意之別，均不得對抗之。本件案外
    人中國農民銀行前執 原法院90年度執字第651號債權憑證為
    執行名義，聲請對抗告人羅莎公司進行強制執行，嗣於執行
    程序進行中，案外人將前開債權憑證表彰之債權讓與台灣金
    聯公司，並依金融機構合併法第15條第1項第1款及第18條第
    3項規定， 於93年3月5日登載台灣新生報以為債權讓與通知
    公告，有債權讓與證明書及報紙，附於原法院卷可稽（見原
    法院卷(一)第130、133頁），則案外人中國農民銀行前開債權
    已合法讓與台灣金聯公司，而法無明文禁止受讓之台灣金聯
    公司，再為債權讓與，且該債權亦非民法第294條第1項各款
    規定不得讓與之債權，則台灣金聯公司自得依同條項規定，
    再行讓與債權。查抗告人羅莎公司向經濟部申請登記之代表
    公司負責人即董事長為丙○○，有股份有限公司變更登記表
    （見原法院卷(一)第264頁至第267頁）、公司基本資料查詢附
    卷可稽。台灣金聯公司復於93年5月7日將前開債權讓與相對
    人乙○○，並通知抗告人羅莎公司及其他債務人，該通知於
    同年5月18日送達抗告人羅莎公司上開登記之法定代理人丙
    ○○，有債權讓與證明書、存證信函及送達證書在卷可證（
    見原法院卷(一)第162、160、165頁），則相對人乙○○自已
    合法受讓原中國農民銀行聲請本件強制執行之債權，依前述
    說明，其為執行名義之特定繼受人，自得續行本件強制執行
    程序，抗告人以乙○○已否認丙○○為羅莎公司之代表人為
    由，辯稱其進行之強制執行程序不合法，並請求撤銷本件強
    制執行程序，以回復原狀云云，並無理由，原法院駁回其此
    部分異議核無不合。
四、次按，96年1月10日公布修正之稅捐稽徵法第6條固規定，稅
    捐之徵收，優先於普通債權；土地增值稅、地價稅、房屋稅
    之徵收，優先於一切債權及抵押權；經法院或行政執行署執
    行拍賣或交債權人承受之土地，執行法院或行政執行署應於
    拍定或承受五日內，將拍定或承受價額通知當地主管機關，
    依法核課土地增值稅、地價稅、房屋稅，並由執行法院或行
    政執行署代為扣繳。惟該修正條文既無溯及適用之明文，則
    本諸法律不溯既往原則，上開修正規定，應僅就該拍賣標的
    物於96年1月12日修正生效後所發生之地價稅、 房屋稅始有
    其適用。亦即(一)得優先於抵押權而受償之房屋稅、地價稅，
    本諸法律不溯既往原則， 應係指96年1月12日修正規定生效
    後所發生之稅捐而言。(二)得優先於抵押權而受償之房屋稅、
    地價稅，應限於「 該執行案件所拍賣之不動產」於96年1月
    12日以後所發生之稅捐，至於同一執行債務人所積欠「其他
    土地或房屋」之稅捐，在該執行案件應不得主張優先於抵押
    權而受償。(三)該修正規定仍應有信賴保護原則之適用，亦即
    ，於96年1月12日以前業已登記完畢之抵押權， 只要其抵押
    債權係發生於96年1月12日以前者， 本諸信賴保護原則，應
    不受上開修正規定之影響。從而，該抵押債權人之上開抵押
    債權， 其受償順位仍應優先於96年1月12日以後所發生之房
    屋稅與地價稅（ 96年7月5日司法院秘台廳民二字第0960014
    033號函參照 ）。查相對人乙○○受讓系爭不動產所設定之
    抵押權及擔保債權後， 分別於93年5月21日、同年月23日辦
    理抵押權登記，而該等不動產於執行法院94年5月10日第1次
    拍賣時，無人應買，相對人乙○○到場表示願以該次拍賣最
    低價格承受，執行法院依該次拍賣所定之最低價額，將系爭
    不動產交相對人承受，此分別有他項權利證明書、土地登記
    簿謄本、拍賣不動產筆錄等在卷可參（ 見原法院卷(一)第209
    頁-212頁、原法院卷(二)第383頁 ）。是系爭不動產抵押權登
    記及相對人受讓債權之時點， 均在96年1月12日以前，則揆
    諸前揭說明， 本件尚無適用修正後稅捐稽徵法第6條規定之
    餘地。 抗告人主張執行法院應依新修正稅捐稽徵法第6條通
    知稽徵機關對土地增值稅、地價稅、房屋稅之徵收，優先於
    一切債權及抵押權並依法辦理扣繳稅捐等理由而聲明異議，
    亦乏所據。原法院駁回其此部分異議，亦無不當。
五、綜上， 抗告人對原法院96年1月15日函之處分聲明異議，請
    求(一)撤銷原法院強制執行程序(二)原法院應依新修正稅捐稽徵
    法第6條通知稽徵機關對土地增值稅、 地價稅、房屋稅之徵
    收，優先於一切債權及抵押權並依法辦理扣繳稅捐，均屬無
    據。原法院駁回其異議，並無不合。抗告意旨仍執陳詞，指
    摘原裁定不當，聲明廢棄，為無理由，應予駁回。至抗告人
    抗告聲明，另請求原法院應就其在臺灣板橋地方法院94年度
    執字第11298號執行案件所繳納之執行費162,511元准許最優
    先分配一節，未在原裁定範圍，本院無從審究，應由原法院
    另為處理，併此敘明。
六、據上論結，本件抗告為無理由，爰裁定如主文。
中　　華　　民　　國　　96　　年　　8 　　月　　24　　日
                    民事第十一庭
                        審判長法　官   鄭雅萍
　　　　　　　　　　　        法　官　 薛中興
                              法  官   詹文馨
正本係照原本作成。
本裁定除以適用法規顯有錯誤為理由，並經本院許可外，不得再
抗告。如提起再抗告，應於收受後10日內委任律師為訴訟代理人
向本院提出再抗告狀。並繳納再抗告費新台幣１千元。
中　　華　　民　　國　　96　　年　　8 　　月　　24　　日
　　　　　　　　　　　　　　　書記官   周淑靜
